【裁判字號】    89,交易,80
【裁判日期】    891026
【裁判案由】    過失致死
【裁判全文】
臺灣臺東地方法院刑事判決                          八十九年度交易字第八號
    公  訴  人  臺灣台東地方法院檢察署檢察官
    被      告  丁○○
右列被告因過失致人於死案件，經檢察官提起公訴（八十九年度偵字第十四號），本
院判決如左：
    主  文
丁○○因過失致人於死，處有期徒刑參月。如易科罰金，以佰元折算壹日。緩刑貳
年。
    事  實
一、丁○○與蔡豐吉、陳文濱均係在成功鎮福靈堂工作之廟宇志工。丁○○於民國八
    十八年三月二十八日晚上十一時許，在台東縣成功鎮○○路八十五號乙○○住處
    之福靈堂，明知蔡豐吉與陳文濱二人均係未考領汽車駕駛執照之人，應注意不得
    讓其駕駛汽車，且依當時情形又無不能注意之情形，竟疏於注意，貿然將其所有
    之Ｎ９─一七二六號自用小客車借交給陳文濱駕駛。同日晚上十一時五十分許，
    陳文濱駕駛該車附載蔡豐吉，途經台十一線公路一百二十四公里六百公尺處時，
    因不暗駕車技術，車速過快失控，撞及路邊水溝護欄翻覆嚴重扭曲毀損，車內之
    陳文濱與蔡豐吉二人，因而顱內出血，送醫途中不治死亡。
二、案經蔡豐吉之母甲○○訴請台灣台東地方法院檢察署檢察官偵查起訴。
    理  由
一、訊據被告丁○○矢口否認右揭過失致死之犯行，辯稱：「我們都是在廟裡當義工
    ，當天我到廟裡，我因為身體不舒服，車子還在發動，因為我馬上要走，結果車
    子就被開走了。」、「約十分鐘，我還請別人幫忙找車。我看到他們開走車，我
    有叫他們，但他們不我理我，還把車子開走。」、「我的車是被他們開走，不是
    我借給他們。」云云。惟查，被告右揭犯行，業據被害人陳文濱之母甲○○於偵
    、審中指訴甚詳。在場證人乙○○於警訊時證稱：「當時我向陳文濱借機車出去
    大約五分鐘回來，遇到蔡豐吉他站在民生路八十七號前，陳文濱在車上，蔡豐吉
    對我說他跟丁○○借車說要去找我，當時我已回來。」等語。於審理中訊之「被
    告有無說被害人向他借車？」乙○○證稱：「有的，被告有說向他借車去找我。
    」等語。證人丙○○亦到庭證稱：「當時我在走廊喝酒，事先我有看到被害人跟
    被告講過話，之後就出去開車。」等語。據此足認被告確有將其所有前揭自小客
    車借與被害人陳文濱等人駕駛等情。而被告於偵查中初則辯稱；我把鑰匙與包包
    在搬東西時，放在桌子上，我只聽到他們說要出去找堂主，結果看到他們把車子
    開出去云云。但於審理時又改辯稱；當天我在廟裡，因身體不舒服，車子還在發
    發動，因為我馬上要走，結果車子就被開走了云云。所辯情節前後不一，顯係卸
    責之詞不足採信。復有道路交通事故調查報告表乙紙及現場照片在卷可資佐證。
    而被害人確因本件車禍致死亡之事實，亦經台灣台東地方法院檢察署檢察官督同
    法醫師、檢驗員相驗屬實，分別製有驗斷書、相驗屍體及勘驗筆錄各一份在卷足
    稽，本案事證已臻明確。
二、按汽車駕駛人聽任未領有駕駛執照之人駕車者，處一千元以上二千元以下罰鍰，
    並得吊扣其汽車牌照三個月。道路交通管理處罰條例第二十八條定有明文。被告
    明知陳文濱等二人並未領有汽車駕照，竟借予其自小客車，顯違前揭保護他人之
    法令，即應認其有過失。而依當時，被告本可拒絕借予或取走汽車鑰匙，不讓被
    害人等開車，竟疏未注竟，任由被害人等駕車，益證被告之行為有過失，且被告
    之過失行為致被害人死亡，其行為與結果間自有相當因果關係，被告犯行堪予認
    定，應依法論科。
三、核被告丁○○所為，係犯刑法第二百七十六條第一項之過失致死罪。被告所犯一
    過失行為致二人死亡，係觸犯二過失致死罪名，屬想像競合，應從一重處斷。爰
    審酌本件係被害人二人均已近二十歲之成人，竟自明知自己未領有駕照竟向被告
    借車，其二人之過失情節較重，被告過失之程度輕微、肇事後未能坦承認錯及尚
    未與被害人家屬成立合理之民事賠償等一切情狀，量處如主文所示之刑，並諭知
    易科罰金之折算標準，藉資懲儆。又被告前未曾受有期徒刑以上刑之宣告，有台
    灣台東地方法院檢察署刑案資料查註紀錄表一份在卷可稽，經此教訓後，應知警
    惕而無再犯之虞，本院因認對被告所宣告之刑，以暫不執行為當，並予宣告緩刑
    二年，以啟自新，並觀後效。
四、據上論斷，應依刑事訴訟法第二百九十九條第一項前段、刑法第二百七十六條第
    一項、第五十五條、第四十一條、第七十四條第一款、罰金罰鍰提高標準條例第
    一條前段、第二條，判決如主文。
中      華      民      國      八十九  年      十      月      二十六  日
                              台灣台東地方法院刑事庭
                                  法  官  朱中和
右正本證明與原本無異。
如不服本判決，應於判決送達後十日內向本院提出上訴狀（須附繕本）
「切勿逕送上級法院」
                                  書記官  王敏玉
中      華      民      國      八十九    年    十一    月      四      日
附錄本案論罪科刑法條全文
刑法第二百七十六條第一項：
因過失致人於死者，處二年以下有期徒刑、拘役或二千元以下罰金。


司法院資訊處製作；財團法人民間司法改革基金會備份。
